【裁判字號】    99,毒抗,29
【裁判日期】    990209
【裁判案由】    聲請強制戒治處分
【裁判全文】
臺灣高等法院臺南分院刑事裁定          99年度毒抗字第29號
抗 告 人  甲○○
即 被 告
上列抗告人因違反毒品危害防制條例案件，不服臺灣雲林地方法
院99年度毒聲字第8 號，民國98年1 月12日裁定（聲請案號：臺
灣雲林地方法院檢察署98年度毒偵字第907 號），提起抗告，本
院裁定如下：
    主  文
抗告駁回。
    理  由
一、本件抗告意旨略以：抗告人曾於警局遭偵察員刑求及言語恐
    嚇，且偵察員採集尿液時完全沒用膠帶封罐，如此蒐證程序
    顯於法未合。又抗告人於觀察勒戒中，心力交瘁，社會上之
    地位及事業受損難以彌補，抗告人於勒戒中表現中規中矩，
    無違反紀律，亦未出現戒斷症狀，為何又認定有繼續施用毒
    品傾向。且抗告人如受強制戒治10個月後，出獄後還要花多
    年時間穩定事業，懇請給予抗告人一次機會，抗告人願不定
    期到檢方所指定之分局接受驗尿，終生願受保護管束，不定
    期追蹤，若有出現惡習願加重其刑，抗告人雖被羈押無法拿
    出事證，惟抗告人以上所言全部屬實，請明察秋毫，勿被地
    方上惡劣之偵查員影響整個司法等語。
二、按犯毒品危害防制條例第10條施用第一、二級毒品之罪，經
    觀察勒戒後，檢察官或少年法院依據勒戒處所陳報，認受觀
    察勒戒人有繼續施用毒品傾向者，檢察官應聲請法院裁定或
    由少年法院裁定，令入戒治處所強制戒治，其期間為6 個月
    以上，至無繼續強制戒治必要為止，但最長不得逾1 年，毒
    品危害防制條例第20條第1 項、第2 項定有明文。又按有無
    繼續施用毒品傾向之評估標準，非完全以受勒戒人勒戒後結
    果為準，勒戒前各種情況，仍應作為評估依據。而依勒戒處
    所評分說明手冊規定，係以人格特質、臨床徵候及環境因素
    3 項合併計算分數：(一)分數60分以上，判定為有繼續施用毒
    品傾向。(二)50分以下判定為無繼續施用毒品傾向。(三)51分至
    59分，由判定者再做整體評估後決定，若判定為有繼續施用
    毒品傾向，需加註理由。而人格特質係依毒品犯罪相關司法
    紀錄、其他犯罪紀錄、短期內再犯、及行為觀察等項目為評
    估；臨床徵候係檢驗有無戒斷症狀、有無多種藥物使用、有
    無注射使用、使用期間長短及情緒與態度等項目為評估標準
    ；環境相關因素則係以社會功能是否良好及支持系統等項目
    為評做標準。至判定者判定人格特質、臨床徵候及行為表現
    合計3 項分數，固係供為判定者判定「有無繼續施用毒品傾
    向」審酌標準，但非唯一標準，綜合評分者，應根據臨床實
    務，有具體事證認為個案「有繼續施用毒品傾向」者，以綜
    合評分者所評估為準，有「有無繼續施用毒品傾向評估標準
    」、評分說明手冊及「有無繼續施用毒品傾向評估標準紀錄
    表」在卷可稽。
三、經查：
  (一)本件抗告人經臺灣雲林看守所附設勒戒處所評分結果，已認
    定：人格特質為91分（毒品犯罪相關司法紀錄7 筆得70分、
    其他犯罪相關紀錄8 筆得16分、一年內再犯加重計分得5 分
    ），臨床徵候為40分（戒斷症狀得20分、多重藥物使用得10
    分、注射使用得0 分、使用期間超過1 年得10分、情緒及態
    度良好得0 分），環境相關因素為7 分（社會功能得5 分、
    支持系統未與家人聯絡得2 分），合計138 分，經綜合判斷
    後，而認有繼續施用毒品傾向等情，有臺灣雲林看守所附設
    勒戒所民國99年1 月5 日雲所總籍字第0996700001號函暨「
    有無繼續施用毒品傾向評估標準紀錄表暨有無繼續施用毒品
    傾向證明書」在卷可稽（98毒偵907 號卷30-31 頁）。查上
    開評分標準紀錄表，形式上觀察並無缺失，且綜合評估結果
    ，認抗告人有繼續施用毒品傾向，是抗告人確有入戒治處所
    施以強制戒治必要，堪可認定。
  (二)抗告人雖以上開情詞置辯，惟上揭「有無繼續施用毒品傾向
    評估標準紀錄表、有無繼續施用毒品傾向證明書」，係屬做
    出前開證明書之醫療人員審議之專業範圍，醫療人員對此內
    容基於高度專業性、屬人性之判斷，除形式上觀察有顯然違
    法、或本案觀察、勒戒結果有顯然與事件無關之考量、或有
    違憲法平等原則之情形者外，法院即應尊重醫療人員所為之
    專業判斷意見，且抗告人於偵查中已自承採尿之尿瓶係當其
    面封存（偵卷第6 頁），抗告意旨空言採尿程序及勒戒期間
    之評估過程有瑕疵云云，自非可採。
  (三)抗告意旨雖另陳稱：受強制戒治後，事業已一無所有云云。
    惟查，抗告人受觀察、勒戒後，既經判定仍有繼續施用毒品
    之傾向，自應繼續施予強制戒治處分以助其戒除毒癮。且按
    強制戒治處分係對受處分人將來之危險性所為拘束其身體自
    由之處置，以達治療之目的，為刑罰之補充制度。衡諸人權
    保障與公共利益之均衡維護，並審酌受處分人行為表現之危
    險性、及對受處分人未來行為之期待性，並無違背比例原則
    所要求之目的正當性、手段必要性及限制妥當性；拘束抗告
    人之人身自由，亦屬不得已之措施。抗告人上揭所陳，並非
    得以免除強制戒治之正當事由，其指摘原裁定不當，為無理
    由，應予駁回。
四、綜上所述，原裁定於法並無不合，抗告人本件抗告為無理由
    ，應予駁回。
五、據上論斷，應依刑事訴訟法第412條裁定如主文。
中    華    民    國    99    年    2     月    9     日
                  刑事第三庭  審判長法  官  陳義仲
                                    法  官  蔡勝雄
                                    法  官  楊清安
以上正本證明與原本無異。
不得再抗告。
                                    書記官  蔡蘭櫻
中    華    民    國    99    年    2     月    9     日

司法院資訊處製作；財團法人民間司法改革基金會備份。
